臺灣屏東地方法院民事判決
110年度屏簡字第373號
原      告  楊弘任  

            葉芝軒  
被      告  王垣云  
訴訟代理人  白龍興  
上列當事人間確認本票債權不存在事件，本院於民國111年4月25
日言詞辯論終結，判決如下：
　　主  文
一、確認被告持有原告共同簽發如附表所示3張本票及利息債權
    不存在。
二、訴訟費用確定為15,850元由被告負擔。
    事實及理由
一、原告起訴主張：被告持附表所示3張本票（下稱系爭本票）
    向本院聲請本票強制執行裁定，經本院以110年司票字第428
    號受理並經裁定准許在案，惟關於原告2人部分並非原告所
    簽發，亦無同意授權訴外人楊弘祥簽發交給被告用以借款之
    擔保，系爭本票上之筆跡、指紋均與原告之筆跡、指紋不符
    ，故依據非訟事件法第195條第1項規定提起本訴等語，並聲
    明：如主文第1項所示。
二、被告則以：楊弘祥當初先借款60萬元，之後又借90萬元，之
    後才持系爭本票給被告作為借款擔保，當時楊弘祥交付系爭
    本票時，有關票據應記載事項已經記載完整及簽名其上，楊
    弘祥之後僅清償5萬元本金，餘剩款項則尚未清償，故系爭
    本票債權尚有如附表所示之本票裁定所示債權尚未消滅等語
    置辯。並聲明：原告之訴駁回。
三、本院之判斷：
　㈠被告前持附表所示之系爭本票向本院聲請本票准許強制執行
    裁定，經本院以110年司票字第428號受理在案並准許裁定在
    案，並經本院調閱該卷審閱無誤，而關於系爭本票上原告2
    人之簽名、住址、身分證統一編號、指紋等均非原告所為，
    而是證人楊弘祥書寫及捺指紋，且未經原告2人授權為之，
    原告2人也不知悉等情，業經證人楊弘祥到院證稱：（提示
    本院110 司票字第428 號民事卷宗3 張本票影本，本票上面
    原告二人之簽名及相關資料是何人所填寫的？）是伊書寫的
    ，去跟人家借錢的時候，對方要求伊去申請戶籍謄本，他們
    看過以後，就叫伊把哥哥及嫂嫂的名字也簽在本票上，因為
    伊根本不知道哥哥嫂嫂的相關戶籍資料並且叫伊用小拇指蓋
    哥哥嫂嫂的名字上，自己的部分是伊自己填寫的，按的是伊
    的大姆指印，（填寫這3張本票原告二人有無授權你填寫？
    ）沒有授權而且他們也不知悉，借款經過也不是如被告所說
    是先借款60萬元再借90萬元，而是只借款一次金額是50萬元
    ，當時對方公司要求要簽寫3張本票，還有寫一張借據給他
    們，他們是交付現金給伊，還預扣15,000元手續費，然後要
    求每週必須匯款2萬5千元利息給他們，然後至今伊也只匯款
    2次，而被告會說還5萬元是還本金不是還利息是為了規避收
    受重利等語在卷（見本院卷第77至78頁），而系爭本票上關
    於原告之簽名筆跡，相關之發票金額、住址、身分證統一編
    號等筆跡經核對原告當庭書寫之筆跡，運筆勾稽也完全不同
    ，有原告當庭書寫之筆跡（證物袋）可參，而證人楊弘祥也
    證稱原告2人均不知情，也無授權其簽發為之等語（見本院
    卷第77頁），是原告關於系爭本票並非原告真正簽發一節既
    經證人楊弘祥證稱如上，原告前揭系爭本票非其等真正發票
    ，也無授權他人為之等詞，核屬可信。
  ㈡而按票據權利之行使不以其原因關係存在為前提，原因關係
    不存在或無效，並不影響票據行為之效力，執票人仍得依票
    據文義行使權利。因此，於票據債務人請求確認票據債權不
    存在時，執票人僅須就該票據之真實，即票據是否為發票人
    作成之事實，負證明之責，至於執票人對於該票據作成之原
    因為何，則無庸證明，承上，原告為系爭本票之票據債務人
    ，已就發票行為非其二人所為，也無授權他人代為簽發舉證
    如上，而被告既未能舉證證明原告2人之發票行為是真正，
    而倘若被告持本院110年司票字第428號民事裁定對原告財產
    為強制執行，則原告之財產即有陷入受不當求償之危險地位
    ，而此不安地位除非透過確認之訴除去之否則無法救濟之，
    故原告提起確認之訴請求確認如主文第1項本票債權不存在
    ，可認為有確認之利益，又原告已經舉證證明系爭本票非其
    等2人共同簽發，從而原告請求確認附表之本票及利息債權
    部分均不存在，核屬有據，應予准許。　　
四、因本案事證已臻明確，兩造其餘主張陳述及所提之證據，均
    毋庸再予審酌，附此敘明。
五、訴訟費用負擔法條：民事訴訟法第78條、第85條第1項、第8
    7條第1項。
中　　華　　民　　國　　111 　年　　5 　　月　　10　　日
                   屏東簡易庭     法　官　潘  快
正本係照原本作成。
如不服本判決，應於送達後廿日內，向本院提出上訴狀並表明上
訴理由，如於本判決宣示後送達前提起上訴者，應於判決送達後
廿日內補提上訴理由書（須附繕本）。如委任律師提起上訴者，
應一併繳納上訴審裁判費。
中　　華　　民　　國　　111 　年　　5 　　月　　10　　日
                                  書記官　鍾嘉芸
附表：本院110年司票字第428號民事裁定所示本票債權
編號 發票人 票據金額 發票日 到期日 利息起算日 利率 票據號碼 1 楊弘祥 楊弘任 葉芝軒 50萬元 110年5月31日 未載 110年6月1日 年息6％ CH246708   2 同上 50萬元 同上 未載 同上  CH246709 3 同上 50萬元 同上 未載 同上  CH246710